【裁判字號】    97,再易,49
【裁判日期】    971020
【裁判案由】    第三人異議之訴
【裁判全文】
臺灣高等法院臺中分院民事判決  97年度再易字第49號
再 審 原告  中實業股份有限公司
法定代理人  甲○○
訴訟代理人  柯開運律師
再 審 被告  臺灣銀行股份有限公司
法定代理人  乙○○
上列當事人間第三人異議之訴事件，再審原告對於中華民國97年
7月16日本院96年度上易字第288號確定判決提起再審，本院判決
如下：
    主  文
再審之訴駁回。
再審訴訟費用由再審原告負擔。
    事實及理由
一、按再審之訴，應於30日之不變期間內提起；其期間自判決確
    定時起算，判決於送達前確定者，自送達時起算；其再審之
    理由發生或知悉在後者，均自知悉時起算。又判決於上訴期
    間屆滿時確定。不得上訴之判決，於宣示時確定；不宣示者
    ，於公告時確定。民事訴訟法第500條第1項、第2項，第398
    條第1項前段、第2項分別定有明文。查本件再審之訴之訴訟
    標的價額為新臺幣60萬元，依民事訴訟法第466條第1、 3項
    規定，核屬不得上訴至第三審之判決。本院96年度上易字第
    288號確定判決（下稱原確定判決）係於民國（下同）97年7
    月24日送達於再審原告，有送達證書附卷可稽（見本院原確
    定判決卷第170頁），並據本院調閱上開案卷查閱無訛。則
    再審原告於97年8月21日向本院提起本件再審之訴，尚未逾
    30日之法定再審期間，合先敘明。
二、再審原告提起本件再審之訴主張：
（一）坐落彰化縣伸港鄉○○段第732-2地號土地上如原判決附
      圖所示編號A部分面積30.6平方公尺鋼架造建物（下稱系
      爭建物），係由再審原告委由訴外人謝銓益先生所興建，
      並非原審93年度執字第11970號執行事件之債務人川吉金
      屬股份有限公司（以下簡稱川吉公司）等人所有；惟再審
      被告竟以其對於訴外人吉川公司之債權，聲請原審以93年
      度執字11970號清償債務強制執行事件，聲請台灣彰化地
      方法院（下稱彰化地院）查封再審原告所有系爭建物，侵
      害再審原告權利；再審原告乃於96年4月24日向彰化地院
      提起第三人異議之訴，經該院以96年度訴字第375號判決
      認定系爭建物確為再審原告所有，並判決撤銷該院93年度
      執字第11970號強制執行事件，就系爭建物所為之強制執
      行程序。嗣再審被告提起上訴，經鈞院原確定判決認系爭
      建物應非再審原告所出資興建，再審原告並未取得系爭建
      物之所有權，而改判再審原告敗訴。惟原確定判決有民事
      訴訟法第496條第1項第1、2款及第497條之再審事由，為
      此，提起本件再審之訴。
（二）再審原告於原確定判決訴訟程序中，曾提出台電公司97年
      5月之電費通知及收據影本乙件，以證明再審原告就系爭
      建物確有向台電公司申請獨立用電，惟原確定判決竟對上
      開重要證物，漏未斟酌，認定：「系爭建物並無獨立之水
      、電，而需仰賴原廠房之電力供應。系爭建物亦不具使用
      上之獨立性。系爭建物顯非獨立之建物，而係附屬於原廠
      房，縱係被上訴人出資，系爭建物之所有權亦屬原廠房之
      所有人，而非被上訴人所有。」等情，顯與事實不符，該
      重要證物，如經斟酌，鈞院前審即不致為不利於再審原告
      之上開認定。再審原告所有系爭建物，既係由再審原告向
      台電公司申請獨立用電，電號為00-00-0000-00-0號，亦
      有再證五號台電公司97年5月之電費通知及收據影本1件為
      憑，並經再審原告於97年7月1日向鈞院提出辯論要旨狀附
      卷，惟鈞院原確定判決竟漏未加以斟酌，致為不利於再審
      原告之認定。至於用水方面，再審原告係使用地下水，而
      地下水亦須以再審原告向台電公司申請獨立之用電，抽取
      地下水使用，是鈞院原確定判決認定：「系爭建物並無獨
      立之水、電，而需仰賴原廠房之電力供應」乙節，顯與事
      實不符，原確定判決即有民事訴訟法第497條：「就足影
      響於判決之重要證物，漏未斟酌」之再審事由，則再審原
      告依據前開規定，自得提起本件再審之訴。
（三）再審原告於鈞院前審訴訟程序中，一再主張系爭建物係由
      再審原告出資建造，並非依附於原廠房舊有建物之附屬建
      物，亦經證人謝銓益於原審到庭結證屬實，並有再證二號
      工程承包契約書及領款證明書影本各1件為憑，鈞院原確
      定判決亦漏未斟酌。此外，再審原告確於94年間即向台電
      公司申請在系爭建物所在地彰化縣伸港鄉○○路60號1樓
      裝設電號：00-00-0000-00-0號之電錶，此亦有再證三號
      台電公司94年7月之電費通知及收據影本1件為憑，且川吉
      公司從未在上址申請供電，並請鈞院向台電公司和美服務
      所函調再審原告在系爭建物所在地裝設電錶之全部資料即
      可明瞭，鈞院原確定判決認定事實確與實際情形不符，上
      開重要證物，如經斟酌，鈞院前審即不致為不利於再審原
      告之上開認定。
（四）按「附合係指動產與不動產相結合，而為不動產重要成分
      ；或動產與動產相結合，非毀損不能分離或分離需費過鉅
      ，因而發生動產所有權變動之法律事實。至於土地上之建
      築物如得獨立存在而可達經濟上使用之目的者，即為獨立
      之不動產，並無附合而為他人建築物之重要成分之可言。
      」，此經最高法院著有85年度台上字第2577號民事判決可
      稽。系爭建物有獨立之門戶，獨立存在而可達經濟上使用
      之目的，依上開最高法院實務上之見解，自屬獨立之不動
      產，不得認為附合於原廠房之附屬建物，系爭建物既為再
      審原告原始建築，再審原告擁有所有權，此為再審原告之
      辦公處所，自有保護之必要，原確定判決竟認無保護之必
      要，認為原審執行法院即彰化地院得一併加以拍賣，已嚴
      重侵害再審原告之所有權，原確定判決顯有不適用強制執
      行法第15條前段之違法。
（五）彰化地院93年度執字第11970號債務人川吉公司早於93年1
      月2日即向彰化縣政府停業，此有再證六號彰化縣政府 93
      年1月2日府建商字第0930305107號函影本1件為憑， 則債
      務人川吉公司根本無資力建造系爭建物，此亦為重要證物
      漏未斟酌。如經斟酌，鈞院前審即不致為不利於再審原告
      之認定。
（六）按當事人在第二審不得提出新攻擊或防禦方法，此為民事
      訴訟法第447條第1項前段所明定。查再審被告於彰化地院
      96年8月2日辯論期日對於證人謝銓益證稱：「系爭建物最
      後是中實業股份有限公司付錢」之證言並無意見，及對
      於法官問：「被告臺灣銀行股份有限公司對於證人謝銓益
      所言沒有意見，對於系爭建物是中實業股份有限公司出
      資興建的，有無意見？」，亦表示：「沒有意見」等語（
      見彰化地院96年度訴字第375號卷第61頁反面倒數第6行及
      第62頁第3至7行），則再審被告於第二審不得提出新防禦
      方法。惟鈞院原確定判決卻謂：「難以遽信被上訴人確有
      支出本件工程款。」、「被上訴人所稱系爭建物為其所出
      資興建一節，洵非足取乙節」，顯有不適用民事訴訟法第
      447條第1項前段：「當事人在第二審不得提出新攻擊或防
      禦方法」之違法。
（七）鈞院原確定判決忽謂：「被上訴人主張其為系爭建物所有
      權人一節，為不足採」，忽謂：「縱係被上訴人出資，系
      爭建物之所有權亦屬原廠房之所有人，而非被上訴人所有
      。」即屬「判決理由與主文顯有矛盾」之再審事由，則再
      審原告依據民事訴訟法第496條第1項前段第2款規定，提
      起本件再審之訴，自屬有理由。
（八）系爭坐落彰化縣伸港鄉○○段第732之2地號上所建廠房，
      建號第157之1建物旁邊之再審原告所有辦公室一間面積30
      .6平方公尺（位置見再證一號），並非彰化地院93年度執
      字第11970號清償債務強制執行事件之債務人川吉公司等
      人所有，此有再審原告向行政院農業委員會申請之再證七
      號彰化縣伸港鄉○○段第732之2地號土地92年及95年航空
      測量圖影本各1份、臺灣地區航攝影像資料申請單及收款
      收據影本1紙為憑。由該航空測量圖顯示之全興段第732之
      2地號地上建物於92年間並無系爭建物，嗣川吉公司於93
      年1月2日向彰化縣政府申請停業後，再審原告出資建造系
      爭建物，95年之航空測量圖始顯示出來。乃原確定判決不
      察，竟認定非由再審原告所建造，而係依附於川吉公司廠
      房，屬原廠房之附屬建物乙節，顯屬認定事實與證據不符
      之違法，該航空測量圖係足以影響原判決之重要證物，如
      經斟酌，對於再審原告將為有利之判決。
三、按民事訴訟法第496條第l項第l款所謂適用法規顯有錯誤，
    係指確定裁判就事實審法院所確定之事實而為法律上判斷，
    有適用法規顯有錯誤之情形，即所適用之法規顯然不合於法
    律規定，或與司法院現尚有效及大法官會議之解釋，或最高
    法院尚有效之判例顯然違反者而言。又，其適用法規顯有錯
    誤之內容固包括消極的不適用法規之情形在內。至事實審法
    院認定事實之職權、漏未斟酌證據及認定事實錯誤、取捨證
    據失當及判決不備理由之情形，究與所謂適用法規顯有錯誤
    之再審事由有間，自不得以其適用法規顯有錯誤為由，對確
    定裁判提起再審之訴或聲請再審（參見最高法院60年臺再字
    第170號、63年台上字第880號、63年台再字第67號判例、87
    年度臺上字第1936號判決及司法院釋字第177號解釋意旨）
    。查：
（一）再審原告固主張，依最高法院85年度台上字第2577號裁判
      意旨，系爭建物有獨立之門戶，獨立存在而可達經濟上使
      用之目的，自屬獨立之不動產，不得認為附合於原廠房之
      附屬建物，系爭建物既為再審原告原始建築，再審原告擁
      有所有權，此為再審原告之辦公處所，自有保護之必要，
      原確定判決竟認無保護之必要，認為原審執行法院即彰化
      地院得一併加以拍賣，已嚴重侵害再審原告之所有權，原
      確定判決顯有不適用強制執行法第15條前段之違法等語。
      惟本件再審原告依強制執行法第15條前段規定提起第三人
      異議之訴，須再審原告就系爭建物有所有權，且該系爭建
      物為獨立建物，始足當之。原確定判決就系爭建物是否為
      再審原告出資興建及於系爭建物是否為附屬於原查封廠局
      之建物，均已詳為審究；並於事實及理由欄第四項第(四)點
      認定：「本件系爭建物實際結構僅有三面牆，並已附合於
      原廠房之一面牆，非至破壞無法將其與原廠房分離，且若
      將系爭建物與原廠房分離，依兩者面積及建材，亦顯無法
      維持系爭建物結構之完整，故其於結構上並不具有獨立性
      。況依被上訴人陳述其另於原廠房內部以三根鋼柱支撐系
      爭建物，亦使系爭建物成為原廠房結構之一部。另系爭建
      物並無獨立之水、電，而需仰賴原廠房之電力供應，有勘
      驗筆錄附卷足稽。是系爭建物亦不具使用上之獨立性。參
      諸前開說明，系爭建物顯非獨立之建物，而係附屬於原廠
      房，縱係被上訴人出資，系爭建物之所有權亦屬原廠房之
      所有人，而非被上訴人所有。」此乃事實審法院本其職權
      就事實所為之認定，揆諸上開最高法院判例、裁判與司法
      院解釋之意旨，尚無何適用法規顯有錯誤之情。是系爭建
      物既經原確定判決認定非再審原告出資興建，亦非獨立物
      ，再審原告依強制執行法第15條前段規定提起第三人異議
      之訴，於法不合。則原確定判決自無再審原告所稱不適用
      強制執行法第15條前段之違法。再者，原確定判決亦於事
      實及理由欄第五項敘明：「系爭建物建於93年10月之後，
      而本件強制執行則係調88年2月26日查封之88年度執全字
      第149號執行卷執行，有上開88年執全字第149號及93年度
      執字第11970號卷可稽。另債務人洪品亦於本院証稱，系
      爭建物建築時曾告知被上訴人法定代理人系爭建物坐落之
      土地及原廠房遭查封之事實等語。是苟係被上訴人出資興
      建，亦不容其故以違背法令之規定而取得權利，是其提起
      第三人異議之訴，亦無保護之必要，併此敘明。」故原確
      定判決並無何不適用該強制執行法規定之違法，再審原告
      執前詞為再審事由而提起本件再審，即無理由。
（二）再審原告復以再審被告於彰化地院96年8月2日辯論期日對
      於證人謝銓益證稱：「系爭建物最後是中實業股份有限
      公司付錢」之證言並無意見，及對於法官問：「被告臺灣
      銀行股份有限公司對於證人謝銓益所言沒有意見，對於系
      爭建物是中實業股份有限公司出資興建的，有無意見？
      」，亦表示：「沒有意見」等語，則再審被告於第二審不
      得提出新防禦方法。惟本院原確定判決卻謂：「難以遽信
      被上訴人確有支出本件工程款。」、「被上訴人所稱系爭
      建物為其所出資興建一節，洵非足取乙節」，顯有不適用
      民事訴訟法第447條第1項前段：「當事人在第二審不得提
      出新攻擊或防禦方法」之違法。惟查，原確定判決事實及
      理由欄第四項第(三)點目就此已審究：「本件上訴人（即再
      審被告）於原審就謝銓益之証言、受款証明及工程合約書
      固未加以爭執，惟依前揭証人謝銓益之証述並不能直認係
      被上訴人（即再審原告）出資興建，蓋所有興建過程與工
      程款均由洪品參與、交付，伊復不知洪品與被上訴人之關
      係。而上訴人就系爭建物是否為獨立建物，即系爭建物之
      所有權是否為被上訴人所有一節則多所爭執，稽諸前揭說
      明，自尚難認上訴人已就被上訴人已取得系爭建物所有權
      一節為自認。從而，被上訴人辯稱，上訴人於原審自認後
      於二審再為爭執，有違誠實信用原則云云，自非可取。」
      ，即再審被告依民事訴訟法第280條第1項之規定，其對於
      再審原告主張之事實，自因他項陳述可認為有爭執；且此
      處仍屬事實審法院認事用法之職權範圍，亦與適用法規是
      否顯有錯誤無涉。由此，尚難遽認為原確定判決消極不適
      用民事訴訟法第447條第1項前段規定，而構成同法第496
      條第1項第1款之再審事由，再審原告之主張，顯無理由。
四、另按，「民事訴訟法第四百九十六條第一項第二款所謂：判
    決理由與主文顯有矛盾，係指判決依據當事人主張之事實，
    認定其請求或對造抗辯為有理由或無理由，而於主文為相反
    之諭示，且其矛盾為顯然者而言（最高法院80年台再字第13
    0號判例參照）。本件再審原告稱：本院原確定判決忽謂：
    「被上訴人主張其為系爭建物所有權人一節，為不足採」，
    忽謂：「縱係被上訴人出資，系爭建物之所有權亦屬原廠房
    之所有人，而非被上訴人所有。」即屬「判決理由與主文顯
    有矛盾」之再審事由，再審原告依據民事訴訟法第496條第1
    項第2款規定，自得提起本件再審之訴云云。惟查，本件再
    審原告於原確定判決係主張系爭建物為其所有，而依強制執
    行法第15條前段規定提起第三人異議，本院原確定判決乃依
    兩造之爭執審究系爭建物是否為再審原告出資興建？如是再
    審原告出資興建，是否為附屬於原查封廠局之建物？以釐清
    再審原告是否得提起本件第三人異議之訴；並依序詳為審究
    後於事實及理由欄中第四項第(一)、(二)點認定再審原告並無出
    資興建系爭建物，同項第(四)點與第六項認定再審原告非系爭
    建物之所有權人，進而認定再審原告依強制執行法第15條前
    段規定提起第三人異議之訴，於法不合；而於判決主文諭知
    廢棄原判決（即彰化地院96年度訴字第375號第一審判決）
    ，並駁回再審原告於第一審提起之訴。原確定判決實無判決
    理由與主文顯有矛盾之情形，再審原告以前詞主張原確定判
    決存有民事訴訟法第496條第1項第2款之再審事由，即有誤
    認，而不足取。
五、再按民事訴訟法第466條所定不得上訴於第三審法院之事件
    ，除同法第496條規定外，其經第二審確定之判決，如就足
    影響於判決之重要證物，漏未斟酌者，亦得提起再審之訴，
    民事訴訟法第497條固有明文。復參諸最高法院88年度再易
    字第5號裁判要旨，所謂「如就足影響於判決之重要證物，
    漏未斟酌者」，係指當事人在前審程序已經存在並已為證據
    聲明之證據，前審並未認為不重要而忽略證據聲明未為調查
    ，或已為調查而未就調查之結果予以判斷，且須足以影響裁
    判結果而言。申言之，該項證物如經斟酌，原確定判決將不
    致為如此之論斷，若縱經斟酌亦不足影響原判決之內容，或
    原確定判決曾於理由中說明其為不必要之證據者，均與本條
    規定之要件不符。經查：
（一）再審原告主張於原確定判決訴訟程序中，曾提出台電公司
      97年5月之電費通知及收據影本1件，以證明再審原告就系
      爭建物確有向台電公司申請獨立用電，且電號為00-00-00
      00-00-0號，有再證五號為憑，並經再審原告於97年7月1
      日向本院提出辯論要旨狀附卷，惟本院原確定判決竟漏未
      加以斟酌，致為不利於再審原告之認定。至於用水方面，
      再審原告係使用地下水，而地下水亦須以再審原告向台電
      公司申請獨立之用電，抽取地下水使用。原確定判決對上
      開重要證物，漏未斟酌，竟認定：「系爭建物並無獨立之
      水、電，而需仰賴原廠房之電力供應。系爭建物亦不具使
      用上之獨立性。系爭建物顯非獨立之建物，而係附屬於原
      廠房，縱係被上訴人出資，系爭建物之所有權亦屬原廠房
      之所有人，而非被上訴人所有。」等情，顯與事實不符，
      該等重要證物，如經斟酌，本院前審即不致為不利於再審
      原告之上開認定，原確定判決有民事訴訟法第497條之再
      審事由云云。惟查，系爭建物是否為獨立物或係附屬於原
      廠房，原確定判決業已於事實及理由欄第四項第(四)點中提
      及：「復按建物所有權人於原有建築物之外另行增建者，
      如增建部分與原有建築物無任何可資區別之標識存在，而
      與之作為一體使用者，因不具構造上及使用上之獨立性，
      自不得獨立為物權之客體，原有建築物所有權範圍因而擴
      張，以原有建築物為擔保之抵押權範圍亦因而擴張。倘增
      建部分於構造上及使用上已具獨立性，即為獨立之建築物
      。苟其常助原有建築物之效用，而交易上無特別習慣者，
      即屬從物，而為抵押權之效力所及。若增建部分已具構造
      上之獨立性，但未具使用上之獨立性而常助原有建築物之
      效用者，則為附屬物。其使用上既與原有建築物成為一體
      ，其所有權應歸於消滅；被附屬之原有建築物所有權範圍
      亦因而擴張。是從物與附屬物雖均為抵押權之效力所及。
      本件系爭建物實際結構僅有三面牆，並已附合於原廠房之
      一面牆，非至破壞無法將其與原廠房分離，且若將系爭建
      物與原廠房分離，依兩者面積及建材，亦顯無法維持系爭
      建物結構之完整，故其於結構上並不具有獨立性。況依被
      上訴人陳述其另於原廠房內部以三根鋼柱支撐系爭建物，
      亦使系爭建物成為原廠房結構之一部。另系爭建物並無獨
      立之水、電，而需仰賴原廠房之電力供應，有勘驗筆錄附
      卷足稽。是系爭建物亦不具使用上之獨立性。參諸前開說
      明，系爭建物顯非獨立之建物，而係附屬於原廠房，縱係
      被上訴人出資，系爭建物之所有權亦屬原廠房之所有人，
      而非被上訴人所有。」而就系爭建物非屬於獨立物之事實
      認定，論述甚詳；且於第六項中敘明：「又本件事証已臻
      明確，兩造其餘攻擊防禦方法與判決之結果不生影響，自
      無庸一一論究，併此敘明。」，難謂原確定判決就再審原
      告所提上開證物，有何漏未斟酌之情形。且縱然原確定判
      決未予審酌再審原告所提上開台電公司97年5月之電費通
      知及收據；惟原確定判決已先審認再審原告非系爭建物之
      所有權人，而無從主張強制執行法第15條規定之第三人異
      議之訴；依此，於原確定判決結果亦不生任何影響。是再
      審原告執此主張原確定判決有民事訴訟法第497條規定之
      再審事由，亦無理由。
（二）再審原告又主張，其於本院前審訴訟程序中，一再主張系
      爭建物係由其所出資建造，並非依附於原廠房舊有建物之
      附屬建物，亦經證人謝銓益於原審到庭結證屬實，並有再
      證二號工程承包契約書及領款證明書影本各1件為憑。 此
      外，再審原告確於94年間即向台電公司申請在系爭建物所
      在地彰化縣伸港鄉○○路60號1樓裝設上開電號之電錶 ，
      亦有再證三號台電公司94年7月之電費通知及收據影本1件
      為憑，而川吉公司從未在上址申請供電，並請本院向台電
      公司和美服務所函調並函詢前開事項。本院原確定判決認
      定事實確與實際情形不符，上開重要證物，如經斟酌，本
      院前審即不致為不利於再審原告之上開認定等語。然本院
      原確定判決亦已就系爭建物究否為再審原告所出資，於事
      實及理由欄第四項第(一)、(二)點先後認定稽詳，即以：「（
      一）本件上訴人既主張系爭建物為其出資興建，依舉証責
      任分配之法則，自應由其負舉証責任。被上訴人固舉証人
      謝銓益出具之領款証明書、工程承包契約書及其証言為據
      。惟証人謝銓益証稱：系爭建物係由洪品找伊估價及施工
      ，全由洪品與其接觸，工程款亦由洪品交付伊，洪品與被
      上訴人是否有關，伊亦不知等語（見原審卷第61頁反面）
      。是洪品出具謝銓益與被上訴人簽約之契約書、領款証明
      書，其內容謂出資人係被上訴人一節，其真正即非無疑，
      蓋証人謝銓益既為前述之証稱，即不足以認其確知被上訴
      人為出資人。又93年間被上訴人當時之法定代理人林宏証
      稱對出資、興建一事完全不知情（見本院卷第95頁），雖
      其現任法定代理人甲○○稱：公司資本額為一千萬元，本
      件是由數股東暫出資系爭建物工程款，伊一次以現金60萬
      元交給洪品等語。但既係被上訴人股份有限公司，有其他
      股東，資本額復高達一千萬元，依被上訴人公司93年度營
      利事業所得稅結算申報書所載，其當年度之營業額約521
      萬元，此支出占營業額11％以上，並非甚微。就此60萬元
      之工程款反須其他股東暫支出，復未列入資產及93年營利
      事業所得結算申報書中，亦與常情不符，難以遽信被上訴
      人確有支出本件工程款。（二）、、、益見被上訴人所稱
      系爭建物為其所出資興建一節，洵非足取。」，認定系爭
      建物應非再審原告所出資興建，自無何漏未斟酌再審原告
      上開所提證物之情。退步言之，系爭建物既經原確定判決
      認定非屬獨立物，而係附屬於原廠房，則即使原確定判決
      漏未審酌前開再審原告所提證明系爭建物係其出資興建之
      證物，再審原告縱得主張其為系爭建物所有人之地位，亦
      因系爭建物非獨立之物，而無從提起本件第三人異議之訴
      ，對原確定判決結果自不生何影響。參照前揭最高法院裁
      判意旨，再審原告主張原確定判決有民事訴訟法第497條
      規定之再審事由，自無理由。
（三）至再審原告另主張彰化地院 93年度執字第11970號債務人
      川吉公司早於93年1月2日即向彰化縣政府停業，有再證六
      號彰化縣政府93年1月2日府建商字第0930305107號函影本
      1件為憑，則債務人川吉公司根本無資力建造系爭建物，
      此亦為重要證物漏未斟酌。如經斟酌，本院前審即不致為
      不利於再審原告之上開認定（即認為系爭建物係原廠房之
      附屬建物）。並稱系爭非彰化地院93年度執字第11970號
      清償債務強制執行事件之債務人川吉公司等人所有，有再
      審原告向行政院農業委員會申請之再證七號彰化縣伸港鄉
      ○○段第732之2地號土地92年及95年航空測量圖影本各1
      份、臺灣地區航攝影像資料申請單及收款收據影本1紙為
      憑。由該航空測量圖顯示之全興段第732之2地號地上建物
      於92年間並無系爭建物，嗣川吉公司於93年1月2日向彰化
      縣政府申請停業後，再審原告出資建造系爭建物，95年之
      航空測量圖始顯示出來。乃原確定判決不察，竟認定非由
      再審原告所建造，而係依附於川吉公司廠房，屬原廠房之
      附屬建物乙節，顯屬認定事實與證據不符之違法，該航空
      測量圖係足以影響原判決之重要證物，如經斟酌，對於再
      審原告將為有利之判決云云。惟按民事訴訟法第497條所
      謂「如就足影響於判決之重要證物，漏未斟酌者」，係指
      當事人在前審程序已經存在並已為證據聲明之證據，前審
      並未認為不重要而忽略證據聲明未為調查，或已為調查而
      未就調查之結果予以判斷，且須足以影響裁判結果而言。
      申言之，該項證物如經斟酌，原確定判決將不致為如此之
      論斷，若縱經斟酌亦不足影響原判決之內容，或原確定判
      決曾於理由中說明其為不必要之證據者，均與本條規定之
      要件不符。 此觀上揭最高法院88年度再易字第5號裁判要
      旨即明。再審原告所提前揭彰化縣政府93年1月2日府建商
      字第0930305107號函、航空測量圖、臺灣地區航攝影像資
      料申請單及收款收據等影本資料，經本院遍查彰化地院96
      年度訴字第375號與本院原確定判決民事卷，均未見再審
      原告曾提出主張為證物之聲明。而航空測量圖、臺灣地區
      航攝影項資料申請單及收款收據等影本資料部分，尚係再
      審原告於原確定判決確定後即97年9月1日始申請者（見本
      院卷第40至41頁）。因此，再審原告既未於前訴訟程序以
      前揭資料作為再審被告無權強制執行系爭建物之攻擊方法
      ，亦未援引該等資料影本作為證物，則原確定判決自無從
      對再審原告從未提出之證物資料予以審酌，亦顯見該等證
      物與兩造之爭點無關而無庸斟酌，且不足影響原確定判決
      之內容。退步言之，縱再審原告仍得提出前開資料以為主
      張，就彰化縣政府93年1月2日府建商字第0930305107號函
      影本資料部分，僅得證明川吉公司無資力興建系爭建物，
      無法使系爭建物脫免附屬於原廠房之性質，亦不能證明再
      審原告即為系爭建物之所有人；就航空測量圖、臺灣地區
      航攝影像資料申請單及收款收據等影本資料部分，亦僅能
      約略顯示系爭建物興建之時間，無從說明系爭建物之屬性
      與所有人為何。易言之，前開證物資料縱經原確定判決予
      以審認採納，亦不足影響原確定判決之內容。再審原告執
      前詞主張原確定判決具有民事訴訟法第497條規定之再審
      事由，要無理由。
六、綜上所述，再審原告主張本院96年度上易字第288號確定判
    決有適用法規顯有錯誤、判決理由與主文顯有矛盾及就足影
    響於判決之重要證物漏未斟酌等情事，顯非可採，已如前述
    。從而，再審原告依民事訴訟法第496條第1項第1、2款、第
    497條提起本件再審之訴，顯無再審理由，爰不經言詞辯論
    ，以判決駁回之。
七、據上論結，本件再審之訴為無理由， 爰依民事訴訟法第502
    條第2項、第78條判決如主文。
中    華    民    國    97    年    10    月    20    日
                  民事第二庭    審判長法  官  邱森樟
                                      法  官  蔡秉宸
                                      法  官  翁芳靜
以上正本係照原本作成。
不得上訴。
                                      書記官  陳桂芬
中    華    民    國    97    年    10    月    21    日
                                                      Ａ


司法院資訊處製作；財團法人民間司法改革基金會備份。
